臺灣高等法院高雄分院民事判決　
111年度再國易字第1號
再審原告    ○○○  
再審被告    明陽中學
法定代理人  ○○○  
上列當事人間國家賠償事件，再審原告對於中華民國111年6月15
日本院111年度上國易字第1號確定判決提起再審，本院判決如下
：      
    主  文
再審之訴駁回。
再審訴訟費用由再審原告負擔。
    事實及理由
一、按再審之訴，應於30日之不變期間內提起；前項期間自判決
    確定時起算，判決於送達前確定者，自送達時起算，民事訴
    訟法第500條第1項、第2項定有明文。查本院民國111年度上
    國易字第1號判決（下稱原確定判決），其訴訟標的價額未
    逾民事訴訟法第466 條所定之數額，不得上訴第三審，該判
    決於111年6月15日宣判，再審原告於同年月20日收受裁判，
    此經本院職權調取前開民事卷宗核閱無訛。是再審原告於同
    年7月15日具狀向本院提起本件再審之訴，未逾30日之不變
    期間，應屬合法，合先敘明。
二、再審原告主張：再審被告雖對再審原告之違法行為有依法告
    發之義務，但非不必盡基本查證義務，基於司法院大法官釋
    字第384、392號解釋揭示不自證己罪乃憲法保障之基本權，
    刑事訴訟法第161條及最高法院100年度台上字第6259號、10
    7年度台上字第3910號判決亦指出檢察官負有提出證據及說
    服法院之實質舉證責任，是再審被告僅憑草率之認知，在證
    據不完備之情況下，隨意向臺灣橋頭地方檢察署檢察官告發
    ，此行為應等同國家賠償法第2條第2項之「公務員執行職務
    行使公權力」之行為。原確定判決認再審被告之告發非執行
    公權力之職務行為，遽駁回再審原告之請求，適用法規顯有
    錯誤。爰依民事訴訟法第496條第1項第1款規定，提起本件
    再審之訴，聲明：㈠原確定判決廢棄。㈡再審被告應給付再審
    原告新台幣（下同）100萬元及自起訴狀繕本送達翌日起至
    清償日止，按週年利率5%計算之利息。
三、按再審之訴顯無再審理由者，得不經言詞辯論，以判決駁回
    之，民事訴訟法第502 條第2 項定有明文。又按民事訴訟法
    第496條第1項第1款所謂適用法規顯有錯誤者，係指確定判
    決所適用之法規顯然不合於法律規定，或與現尚有效之判例
    、解釋顯然違反者而言，不包括認定事實錯誤、取捨證據失
    當、判決不備理由及在學說上諸說併存致發生法律上見解歧
    異等情形在內（最高法院90年度台再字第27號裁判意旨參照
    ）。
四、本院之判斷：
　　經查，再審原告雖以原確定判決認再審被告之告發非執行公
    權力之職務行為，適用法規顯有錯誤云云，惟原確定判決已
    說明：公務員依刑事訴訟法第241條規定所為之告發，乃一
    般性公法上義務，與國家賠償法第2條第2項專指公務員基於
    行使國家統治權即執行公權力之職務行為有間等語。至上訴
    人所引司法院大法官釋字第384、392號解釋（見本院卷第89
    -98頁），係在闡釋憲法第8條關於人民身體自由保障之規範
    意旨，至所引刑事訴訟法第161條及最高法院100年度台上字
    第6259號、107年度台上字第3910號裁判意旨（見本院卷第9
    9-105頁），則在說明檢察官於刑事訴訟程序所負舉證責任
    ，惟再審被告並非負追訴犯罪責任之公務員，是再審原告所
    引前揭法律規定、裁判意旨，顯與再審被告依法告發時應盡
    之義務無涉，是再審原告主張再審被告依法告發時未盡基本
    查證義務，原確定判決未認再審被告前開行為，為國家賠償
    法第2條第2項公務員執行職務行使公權力之行為，適用法規
    顯有錯誤云云，要屬無據。另再審原告否認有再審被告告發
    意旨所指之偽造文書及隱匿職務上掌管文書之行為，且檢察
    官亦為再審原告不起訴處分，足證再審被告有蓄意誣告之嫌
    云云，惟原確定判決並未以再審原告有告發意旨所指犯行而
    為其不利之認定，況其前開主張亦屬原確定判決取捨證據認
    定事實之職權行使範圍，核與原確定判決是否有適用法規顯
    有錯誤之再審事由無涉。據上，再審原告主張原確定判決有
    民事訴訟法第496條第1項第1款規定之再審事由，顯非可採
    。
五、綜上所述，再審原告依民事訴訟法第496條1項第1款規定提
    起本件再審之訴，求為廢棄原確定判決，並命再審被告給付
    再審原告100萬元本息，顯無再審理由，爰不經言詞辯論，
    逕以判決駁回之。
六、據上論結，本件再審之訴顯無理由，爰判決如主文。
中　　華　　民　　國　　111 　年　　8 　　月　　8 　　日
                           民事第五庭
                                審判長法  官  蘇姿月
                                      法  官  劉傑民
                                      法  官  王  琁
以上正本證明與原本無異。
本件不得上訴。
中　　華　　民　　國　　111 　年　　8 　　月　　8 　　日
                                      書記官  林秀珍